【裁判字號】    96,交聲,983
【裁判日期】    970506
【裁判案由】    聲明異議
【裁判全文】
臺灣臺南地方法院交通事件裁定         96年度交聲字第983號
移送機關    交通部公路總局嘉義區監理所臺南監理站
異議人即    甲○○
受處分人
上列受處分人因違反道路交通管理處罰條例案件，對於交通部公
路總局嘉義區監理所台南監理站民國96年10月19日所為之裁決處
分（處分案號：嘉監南字第裁74-SS0000000號），聲明異議，本
院裁定如下：
    主  文
原處分撤銷。
甲○○汽車駕駛人，行車速度，超過規定之最高時速，處罰鍰新
臺幣壹仟捌佰元，並記違規點數壹點；又汽車所有人，汽車使用
註銷之牌照行駛，處罰鍰新臺幣參仟陸佰元，並牌照扣繳之。
    理  由
一、原處分意旨略以：異議人即受處分人甲○○（下稱異議人）
    所有之車號八一五三－ＬＷ號自小客車，於民國九十五年十
    二月十三日六時四十五分許，經人駕駛在台南市○○○路、
    北安橋處有超速及使用註銷牌照行駛之違規，被台南市警察
    局交通隊逕行舉發，經原處分機關即交通部公路總局嘉義區
    監理所台南監理站查證屬實，依道路交通管理處罰條例（下
    稱處罰條例）第四十條、第十二條第一項第四款、第二項之
    規定，裁處異議人罰鍰新臺幣（下同）一萬三千二百元，並
    牌照扣繳。
二、本件異議意旨略以：異議人對本件違規並不爭執，惟因紅單
    未收到，致遭加倍罰鍰，為此聲明異議等語。
三、按汽車駕駛人經以科學儀器取得證據資料證明其行為違規，
    當場不能或不宜攔截製單舉發者，得逕行舉發；第一項逕行
    舉發，應記明車輛牌照號碼、車型等可資辨明之資料，以汽
    車所有人為被通知人製單舉發；汽車使用註銷之牌照行駛者
    ，處汽車所有人三千六百元以上一萬零八百元以下罰鍰，並
    禁止其行駛，且牌照扣繳；汽車駕駛人，行車速度超過規定
    之最高時速者，除有第四十三條第一項第二款情形外，處一
    千二百元以上二千四百元以下罰鍰，並記違規點數一點，處
    罰條例第七條之二第一項第七款、同條第四項、第十二條第
    一項第四款、同條第二項、第四十條、第六十三條第一項分
    別定有明文。
四、經查：本件異議人所有之八一五三－ＬＷ號自小客車被台南
    市警察局逕行舉發於上開時、地，「速限六十公里，時速八
    十公里，超速二十公里（經科學儀器採證）及使用註銷牌照
    行駛之違規事實，為異議人所不爭執，此外並有違規查詢報
    表、台南市警察局南市警交字第SS0000000號舉發違反道路
    交通管理事件通知單及採證違規相片二張可證，異議人上開
    違規行為洵堪認定。
五、另按違反道路交通管理事件統一裁罰基準及處理細則第二條
    第二項（即違反道路交通管理事件統一裁罰基準表）及第四
    十一條之規定可知，違反道路交通管理事件之裁罰基準，係
    以當事人接到違規舉發通知書後，「有無逾越到案日期繳納
    罰款及到案與否」，為設定裁決罰鍰數額準據之一，故行為
    人有無於到案日期前繳交罰鍰或到案與否，對於行為人究應
    處以較低額或較高額之罰鍰，本具有相當之決定性。另因違
    反道路交通管理事件之處罰為一行政秩序罰，其對於違規之
    行為人所為之處罰，顯然影響行為人之權利義務，性質上為
    負擔之行政處分，是其應有行政法基本原則之要求—即行政
    行為應遵循公正、公開與民主之程序，確保依法行政原則，
    以保障人民權益，增進人民對行政之信賴（此亦為行政程序
    法第一條開宗明義所揭示），故為保障違反道路交通管理事
    件行為人之權益，舉發單位本應於舉發通知單上，詳為記載
    「應到案日期」及「應到案處所」，以利行為人得遵期到案
    繳交罰款，或對其違規之行為有陳述、爭執之機會。異議人
    之戶籍於九十五年一月九日經房屋所有權人王郭水治依戶籍
    法第四十七條第四項規定申請將全戶逕遷至台南市中西區戶
    政事務所（台南市○○路○段二五八號），該所並於九十五
    年五月十五日依規定辦理逕為住址變更登記等情，有台南市
    中西區戶政事務所九十六年十二月二十七日南市中西戶伶字
    第０九六０００五０三七號函在卷可佐，則異議人戶籍地於
    九十五年五月十五日起業已遷至台南市○○路○段二五八號
    無誤，然本件舉發通知單含採證照片前經台南市警察局交通
    隊交由郵政機關之郵務人員以掛號方式郵寄至異議人前戶籍
    地即台南市○○街一０八巷三七號，因異議人業於九十五年
    五月十五日遷移戶籍地至台南市○○路○段二五八號，一如
    前述，致該舉發通知書無人領受而於九十六年一月二十三日
    寄存送達於臺南市○○路郵局，有台南市警察局交通隊送達
    證書影本在卷足稽，此外，亦未依公示送達程序送達，則異
    議人顯然無從根據該舉發通知單上之「應到案日期（96.2.
    15）」及「應到案處所（台南監理站）」等內容，遵期到案
    繳交罰款，或對其違規之行為有陳述、爭執之機會。基此，
    原處分機關即交通部公路總局嘉義區監理所台南監理站，就
    此疏漏並未依循處理細則第三十條第一項之相關規定，加以
    審查並要求舉發單位補正而另行通知異議人，即逕以上述違
    規事實明確，而對異議人處以法定最高額之罰鍰一萬三千二
    百元，經核於法尚非適當。
六、綜上所述，異議人所有之上開自小客車，於前述時、地，有
    超速駕駛及使用註銷牌照行駛之違規事實雖可認定，然原處
    分機關並未查明本件交通違規事件之舉發通知單未於應到案
    日期前送達予異議人，即逕行裁處異議人法定最高額之罰鍰
    ，復漏未裁處記違規點數一點，原裁決自有未洽，應認本件
    異議為有理由，依處罰條例第十二條第一項第四款、第二項
    第四十條、第六十三條第一項，並參酌違反道路交通管理事
    件統一裁罰基準表之規定，裁定如主文第二項所示之處罰，
    以資適法。
七、據上論結，應依道路交通管理處罰條例第八十七條第二項、
    道路交通案件處理辦法第二十條前段，裁定如主文。
中    華    民    國    97    年    5     月    6     日
                  交通法庭法  官  鍾邦久
以上正本證明與原本無異
如不服本裁定應於送達後5日內向本院提出抗告狀
                          書記官  蔡明峰
中    華    民    國    97    年    5     月    6     日


司法院資訊處製作；財團法人民間司法改革基金會備份。
